【裁判字號】    97,抗,168
【裁判日期】    970318
【裁判案由】    限期起訴
【裁判全文】
臺灣高等法院民事裁定                   97年度抗字第168號
抗  告  人  乙○○
代  理  人  楊沛生律師
上列抗告人與相對人甲○○間限期起訴事件，抗告人對於中華民
國96年12月12日臺灣臺北地方法院96年度全聲字第1315號裁定，
提起抗告，本院裁定如下：
    主  文
原裁定廢棄，發回臺灣臺北地方法院。
    理  由
一、抗告人於原法院聲請意旨略以：相對人雖為保全債權之執行
    ，向原法院聲請以裁定將抗告人之財產為假扣押強制執行查
    封在案。惟自假扣押後至今均未起訴，爰依民事訴訟法第52
    9條第1項規定，向原法院聲請命相對人限期起訴等語。原裁
    定以相對人已於民國（下同）96年9月12日向該法院聲請對
    抗告人核發支付命令，抗告人之聲請即無必要，而予駁回。
二、抗告意旨略以：前開支付命令迄未送達抗告人，又因抗告人
    居住在國外，依民事訴訟法第509條規定，相對人應不得聲
    請支付命令，該支付命令自始無效；另同法第515條亦規定
    ，支付命令逾3個月未送達債務人，該命令已失其效力。是
    本件假扣押並無本案起訴繫屬於法院之事實，原裁定駁回抗
    告人之聲請，為無理由等語。
三、按本案尚未繫屬者，命假扣押之法院應依債務人之聲請，命
    債權人於一定期間內起訴。另依督促程序聲請發支付命令者
    ，與起訴有同一效力，民事訴訟法第529條第1項、第2項第1
    款分別定有明文。又同法第263條第1項規定，訴經撤回者，
    視同未起訴。是故債權人雖曾於假扣押聲請前或以後提起訴
    訟，但如其提起之訴，已經自行撤回而又未更行起訴者，債
    務人仍得為前項之聲請（最高法院70年度臺抗字第505號裁
    定參照）。
四、經查，相對人為保全債權之執行，向原法院聲請以裁定將抗
    告人之財產為假扣押強制執行查封在案，並於96年9月12日
    聲請對抗告人核發支付命令，原法院於同年月14日准予發給
    96年度促字第35956號支付命令，惟抗告人並未收受該支付
    命令，但於96年12月26日對該支付命令提出異議，經原法院
    改以97年度訴字第1364號返還價金事件予以審理，嗣相對人
    已於97年2月14日將上開支付命令之聲請撤回，並謂另提出
    民事訴訟等語，經本院依職權調取上開民事案卷核閱屬實。
    揆之前揭說明，相對人雖曾向原法院聲請對抗告人核發支付
    命令，但業經自行撤回，則抗告人非不得向命假扣押之法院
    聲請令債權人於一定期間內起訴，原裁定不察，竟駁回抗告
    人之上開聲請，自有未洽。抗告意旨雖未論及於此，惟原裁
    定既有不當，且本件相對人於前開聲請撤回支付命令狀內另
    記載「．．．．聲請人（即相對人）以（已）另提出民事起
    訴狀，．．．．」，是本件確有必要待原法院就近調查相對
    人有無另行起訴，依民事訴訟法第492條規定，自應由本院
    將原裁定廢棄，發回原法院更為適法之處理。
五、據上論結，本件抗告為有理由，裁定如主文。
中    華    民    國    97    年    3     月    18    日
                  民事第十五庭
                      審判長法  官  林恩山
                            法  官  黃國忠
                            法  官  郭松濤
正本係照原本作成。
本裁定除以適用法規顯有錯誤為理由，並經本院許可外，不得再
抗告。如提起再抗告，應於收受後10日內委任律師為訴訟代理人
向本院提出再抗告狀。並繳納再抗告費新台幣1000元。
中    華    民    國    97    年    3     月    18    日
                             書記官  方素珍


司法院資訊處製作；財團法人民間司法改革基金會備份。
